【裁判字號】    88,交易,721
【裁判日期】    890229
【裁判案由】    過失傷害
【裁判全文】
~w2z2;臺灣高雄地方法院刑事判決~w1z1;      八十八年度交易字第七二一號
    公  訴  人  臺灣高雄地方法院檢察署檢察官
    被      告  丙○○
右列被告因過失傷害案件，經檢察官提起公訴（八十八年度偵字第二一九五六號），
本院判決如左：
    主  文
本件公訴不受理。
    理  由
一、公訴意旨係以：被告丙○○考領有普通小型車駕駛執照，於民國八十八年七月二
    十二日上午十一時八分許，駕駛牌照號碼Ｆ五─一四三六號自用小客車，沿高雄
    縣燕巢鄉○○路（即一八六縣道）行駛至該路與中南路設有閃光黃燈號誌之交岔
    路口時，右轉彎進入中南路往燕巢鄉金山村方向行駛之際，本應注意汽車行駛至
    交岔路口，其行進、轉彎，應遵守燈光號誌之指示，亦應注意車前狀況及兩車併
    行之間隔，並隨時採取必要之安全措施，在市區道路行車，時速不得超過四十公
    里及應注意車前狀況，且依當時天候晴朗，日間自然光線，路面有鋪裝快、慢車
    道，柏油路面乾燥無缺陷，道路無障礙物，視距良好，閃光號誌正常動作，又依
    其智識、能力亦無不能注意之情形，乃行駛至上開交岔路口右轉彎進入中南路之
    際，竟未注意減速接近，注意安全，小心通過，復未注意車前狀況及兩車併行之
    間隔，並隨時採取必要有效之煞車、閃避等安全措施，貿然右轉彎行駛，適有甲○○未戴安全帽騎乘牌照號碼ＰＵＯ─一一一號重型機車，沿中南路直行時，因
    煞車、閃避不及，其重型機車左前輪與丙○○所駕駛之自用小客車右後車輪、右
    後翼子板及右候車箱蓋發生擦碰撞，致甲○○人車倒地，受有右側顳頂部硬膜上
    及硬膜下出血、腦水腫等傷害。丙○○於肇事後，竟未下車救護甲○○，或採取
    其他必要措施，亦未向警察機關報告，逕行駛離事故現場，幸有不詳姓名之民眾
    向警方報案，並召請救護車將甲○○送醫急救，而警方經目擊民眾告知肇事車輛
    之牌照號碼而得知肇事自用小客車駕駛人為丙○○，另循線通知丙○○到高雄縣
    警察局燕巢分駐所製作筆錄，始知上情，因認被告丙○○涉有刑法第二百八十四
    條第一項前段之普通過失傷害罪嫌。
二、按犯罪之被害人，得為告訴；被害人之法定代理人或配偶，得獨立告訴；告訴乃
    論之罪，無得為告訴之人或得為告訴之人不能行使告訴權者，該管檢察官得依利
    害關係人之聲請或依職權指定代行告訴人；告訴乃論之罪，未經告訴者，法院應
    諭知不受理之判決，刑事訴訟法第二百三十二條、第二百三十三條第一項、第二
    百三十六條第一項及第三百零三條第三款分別定有明文。
三、經查：（一）本件車禍之被害人乃甲○○，其女案外人乙○○於八十八年七月二
    十九日下午三時許，至高雄縣警察局岡山分局燕巢分駐所陳稱︰「因我母親在燕
    巢被自小客擦撞到，倒地傷及頭部，送醫救治至今醫生診斷後，有變植物人情形
    」、「（甲○○）現在高雄健仁醫院，並提出甲○○受有「受有右側顳頂部硬膜
    上及硬膜下出血、腦水腫」等傷害之健仁醫院診斷證明書乙紙（警卷）；（二）
    案外人乙○○於八十八年九月十三日，偵查中陳稱︰「（甲○○是你何人？）我
    媽媽，他腦部開三次刀，現仍在醫院，行動不便」、「我經常要回來看我媽，我
    媽尚在觀察中，所以希望一有什麼費用，被告就要付」（偵查卷）。（三）案外
    人乙○○於本院調查中陳稱︰「（被害人目前病況如何？）他時好時壞，有時聽
    不清楚言語，他自己一人在大寮鄉○○○路一○五巷二十四弄三十七號我阿姨住
    處」（八十八年十二月十七日訊問筆錄參照）；（四）被害人甲○○於八十八年
    十二月十七日提起本案附帶民事訴訟起訴狀稱︰「．．．此一事故時造成原告生
    活上許多不便，且智力更因而產生嚴重障礙，身體各方面亦大受影響，．．．」
    （見該起訴狀第五頁），並提出邱綜合醫院出具之「（甲○○）由健仁醫院轉至
    本院治療住院於八十八年七月三十日至八十八年八月二十八日，共三十天，現右
    側顱骨缺損，智力明顯障礙，無工作能力，預後不佳，仍需行顱骨形成手術治療
    ，出院後共門診八次」診斷證明書乙紙。綜上所述，本件車禍之被害人甲○○於
    警訊、偵查中既未曾為告訴，均由其女即案外人乙○○向警方報案告訴，偵查中
    亦由案外人乙○○以「告訴人」身分應訊，縱因被害人甲○○彼時確實不能行使
    告訴權，而本案承辦檢察官亦未曾指定由案外人乙○○代行告訴，逕由案外人乙○○行使本案告訴權，尚難謂為合法，揆諸前揭條文說明，本案未經合法告訴，
    應諭知不受理之判決。另被害人甲○○倘事後業已清醒，依刑事訴訟法第二百三
    十七條第一項之規定，告訴乃論之罪，應自得為告訴之人知悉犯人時起，於六個
    月內為之，附此敘明。
四、至被告於肇事後，竟未下車救護甲○○，或採取其他必要措施，亦未向警察機關
    報告，逕行駛離事故現場乙節，固為非告訴乃論之罪，然公訴人於偵查終結後，
    雖以被告涉嫌刑法第二百九十四條第一項後段之遺棄罪，認為罪嫌不足，而為不
    起訴處分，惟此部分是否另涉有刑法第一百八十五條之四駕駛動力交通工具肇事
    ，致人受傷而逃逸罪嫌，此部分未據公訴人提起公訴，即非本院所能審理之範圍
    ，應另由公訴人依法為適當之處理。
據上論斷，應依刑事訴訟法第三百零三條第三款，判決如主文。
本案經檢察官王朝震到庭執行職務。
中      華      民      國    八十九    年      二      月    二十九    日
                                  臺灣高雄地方法院交通法庭
                                      法  官    劉定安
右正本證明與原本無異。
如不服本判決，應於判決送達後十日內，向本院提出上訴狀。
                                      書記官    李文記
中    華    民    國      八十九      年      三      月      三      日


司法院資訊處製作；財團法人民間司法改革基金會備份。
